【裁判字號】    98,消債抗,39
【裁判日期】    980408
【裁判案由】    更生事件之抗告
【裁判全文】
臺灣臺南地方法院民事裁定            98年度消債抗字第39號
抗  告  人  甲○○
上列抗告人因聲請更生事件，對於民國98年1月10日本院97年度
消債更字第919號裁定提起抗告，本院裁定如下：
    主  文
原裁定廢棄。
抗告人甲○○自民國九十八年四月八日十七時起開始更生程序，
並命司法事務官進行本件更生程序。
    理  由
一、抗告人於原審聲請意旨略以：抗告人有不能清償債務之情事
    ，且無擔保或無優先權之債務總額未逾新臺幣（下同）1,20
    0萬元，復未經法院裁定開始清算程序或宣告破產，前雖於
    民國95年間與最大債權金融機構中國信託商業銀行成立債務
    協商，約定每月應償還18,830元，然當時係因債權銀行人員
    不斷來電催收與脅迫，謂未達協商將繼續疲勞催收，或謂倘
    不接受該優惠將訴之法律行動，並將回復原來高利率云云。
    抗告人亦曾告知債權銀行，每月收入僅有28,000元左右，每
    月除負擔協商繳款金額18,830元外，尚須扶養照顧雙親及年
    幼之子女，實超出能力所能負擔之範圍，惟債權銀行仍然軟
    硬兼施，完全不考慮抗告人的困境，持續頻繁地來電催收，
    讓家人完全不得安寧，每日生活在恐懼中，致抗告人逼不得
    已僅能被迫接受。爾後皆克盡節儉之能，縮衣節食，按月湊
    足協商金額，然實因能力不足，因此在繳款期間亦陸續向親
    友哀求資助，期間也將自用小客車出售以清償債務，而勉強
    苦撐至97年7月，終無以為繼，致使繼續履行該協商內容有
    重大困難，而此事由並非抗告人主觀上惡意不履行協議，實
    係客觀上確有不可歸責於抗告人之事由致履行顯有重大困難
    ，為此，爰依法向本院聲請更生等語。
二、原裁定意旨略以：
（一）抗告人之父林清和領有社會局殘障補助金每月4,000元、
      臺南縣後壁鄉農會存款30,503元、名下並有房屋1棟、土
      地2筆（財產總額為832,510元）；抗告人之母林鄧謹慎96
      年度利息所得總額為15,850元，另抗告人亦於97年9月9日
      民事陳報狀中自陳：「母親經常不定期拿錢給抗告人補貼
      生活開銷。」，則依抗告人父母之財產狀況，難認其有不
      能維持生活而有受抗告人扶養之必要。
（二）抗告人96年度薪資、獎金及其他所得為616,059元（已扣
      除扣繳稅額35,758元），每月平均薪資約51,338元。抗告
      人每月薪資所得51,338元扣除抗告人個人每月生活費9,66
      0元及子女扶養費6,900元後之餘額為34,778元（計算式：
      51,338－9,660－6,900＝34,778），並非不能履行抗告人
      依債務協商約定每月應償還之款項18,830元。
三、抗告意旨略以：
（一）原審就抗告人之受扶養人扶養費計算基礎，採用綜合所得
      稅免稅額計算，顯然有誤。行政院主計處公告台灣省98年
      度每人每月最低生活費為9,660元，既有明文公告應予以
      採用，始為合理。
（二）原審以抗告人96年所得有616,059元計算出抗告人平均每
      月薪資為51,338元。然抗告人97年實際所得每況愈下，97
      年5月至7月平均實領薪資為28,231元，因而履約至97年6
      月時收入減少無以為繼，因此毀諾，97年12月10日又為公
      司資遣。目前每月領取失業給付25,200元。若依毀諾時抗
      告人每月收入28,231元扣除抗告人個人生活費9,660元及
      扶養費9,660元後，僅餘8,911元，難以履行與債權銀行原
      協商金額每月18,830元。且抗告人雙親名下雖有資產可無
      須抗告人扶養，然抗告人父母親資產為維持其基本生活所
      需，此外家中各項支出皆須由抗告人負擔，抗告人除面對
      家庭經濟壓力外，又須面對失業衝擊。為此依法提起抗告
      ，請求廢棄原裁定等語。
四、經查：
（一）按債務人不能清償債務或有不能清償之虞，且無擔保或無
      優先權之債務總額未逾1200萬元者，於法院裁定開始清算
      程序或宣告破產前，得向法院聲請更生。法院開始更生程
      序之裁定，應載明其年、月、日、時，並即時發生效力，
      消費者債務清理條例第3條、第42條第1項、第45條第1項
      定有明文。
（二）抗告人主張97年實際所得每況愈下，97年5月至7月平均實
      領薪資為28,231元，因而履約至97年6月時收入減少無以
      為繼，因此毀諾。97年12月10日又為公司資遣，目前每月
      領取失業給付25,200元。經查：抗告人97年5月至11月之
      薪資所得分別為35,175元、32,046元、35,580元、36,597
      元、33,054元、31,065元、25,517元，並97年12月10日遭
      華新麗華公司資遣，目前每月領取勞保失業給付25,200元
      ，有華新麗華公司函及行政院勞工委員會雲嘉南區就業服
      務中心新營就業服務站失業給付認定收執單各1份在卷足
      憑，抗告人主張其97年度收入有減少情形，且目前已失業
      ，每月僅領取失業給付25,200元，堪予採信。
（三）抗告人主張目前每月收入約25,200元，負債總額為1,163,
      000元，均為無擔保或無優先權之債務，名下財產僅有汽
      車1輛。抗告人曾於消費者債務清理條例施行前，與各債
      權銀行就無擔保債務成立協商，約定每月償還18,830元。
      抗告人僅係一般消費者，並未從事營業之事實，業據提出
      債權人清冊、財產及收入狀況說明書、財團法人金融聯合
      徵信中心當事人資料回覆書、離職證明書、行政院勞工委
      員會雲嘉南區就業服務中心新營就業服務站失業給付認定
      收執單為證，堪認抗告人確已達不能清償債務或有不能清
      償之虞之程度。
（四）按債務人對於金融機構因消費借貸、自用住宅借款、信用
      卡或現金卡契約而負債務，在聲請更生或清算前，應提出
      債權人清冊，以書面向最大債權金融機構請求協商債務清
      償方案，並表明共同協商之意旨。債務人與金融機構協商
      成立者，不得聲請更生或清算。但因不可歸責於己之事由
      ，致履行顯有重大困難者，不在此限，消費者債務清理條
      例第151條第1、5項定有明文。抗告人雖曾於消費者債務
      清理條例施行前，與各債權銀行就無擔保債務成立協商，
      約定每月償還18,830元，然抗告人97年5月至11月之平均
      薪資收入約為32,719元，目前每月僅領取失業給付25,200
      元，而台灣省98年每月每人最低生活費係9,660元，有內
      政部歷年最低生活費一覽表1份可稽，抗告人每月所領之
      薪資32,719元或失業給付25,200元扣除其最低生活費9,66
      0元、子女扶養費6,900元後，已不足支付其之前與各債權
      銀行就無擔保債務成立協商所約定每月應償還之18,830元
      。因此抗告人主張其係因上開不可歸責於己之事由，致履
      行與債權銀行成立之協議顯有重大困難，堪予採信。
五、綜上所述，抗告人僅係一般消費者，並未從事營業，其已達
    不能清償債務或有不能清償之虞之程度，其中無擔保或無優
    先權之債務，在1200萬元以下，之前雖與各債權銀行達成協
    議，但因不可歸責於己之事由，致履行上開協議顯有重大困
    難，且未經法院裁定開始清算程序或宣告破產，又查無消費
    者債務清理條例第6條第3項、第8條或第46條各款所定駁回
    更生聲請之事由存在，則抗告人聲請更生，應屬有據。原裁
    定駁回抗告人更生之聲請，尚有未洽，抗告意旨指摘原裁定
    不當，求予廢棄，為有理由，應由本院將原裁定廢棄，並裁
    定抗告人甲○○自98年4月8日17時起開始更生程序。又按法
    院裁定開始更生或清算程序後，得命司法事務官進行更生或
    清算程序，必要時得選任律師、會計師或其他適當之自然人
    或法人一人為監督人或管理人，消費者債務清理條例第16條
    第1項定有明文。本件抗告人聲請更生既經准許，爰並依上
    開規定裁定命司法事務官進行本件更生程序。
六、據上論結，本件抗告為有理由，依消費者債務清理條例第15
    條，民事訴訟法第492條、第78條，裁定如主文。
中    華    民    國    98    年    4     月     8    日
                  民事第一庭    審判長法  官  楊清安
                                      法  官  孫玉文
                                      法  官  蘇正賢
以上正本係照原本作成
本件不得再抗告
本裁定已於98年4月8日17時公告。
中    華    民    國    98    年    4     月     8    日
                                      書記官  陳美萍


司法院資訊處製作；財團法人民間司法改革基金會備份。
